【裁判字號】    97,基簡,166
【裁判日期】    970829
【裁判案由】    塗銷所有權移轉登記
【裁判全文】
臺灣基隆地方法院民事判決             97年度基簡字第166號
原      告  聯邦商業銀行股份有限公司
法定代理人  丙○○
訴訟代理人  黃錦芳
            丁○○
被      告  乙○○
                      住基隆市.
            甲○○
上列當事人間塗銷所有權移轉登記事件，本院於民國97年8月19
日言詞辯論終結，判決如下：
    主  文
被告間就基隆市○○區○○段274地號土地權利範圍六十分之六
之土地及基隆市○○區○○段1024建號（門牌號碼基隆市○○路
41 號4樓）權利範圍全部之建物於民國九十五年十二月二十七日
所為之夫妻贈與行為及於民國九十六年一月八日所為之所有權移
轉行為均應予撤銷。
被告甲○○應將就基隆市○○區○○段274地號土地權利範圍六
十分之六之土地及基隆市○○區○○段1024建號（門牌號碼基隆
市○○路41號4樓）權利範圍全部之建物，經基隆市安樂地政事
務所於民國九十六年一月八日以夫妻贈與為原因所為之移轉登記
予以塗銷。
訴訟費用新臺幣貳仟參佰貳拾元由被告負擔。
    事實及理由
一、原告主張：
（一）被告乙○○於民國91年10月4日向原告申請信用卡使用，
      被告原應依約繳納帳款，詎料未依約繳納帳款現共積欠原
      告新台幣（下同）218,726元及利息、違約金未清償。詎
      料被告乙○○為逃避強制執行，竟於96年1月8日將其所有
      基隆市○○區○○段274地號土地權利範圍六十分之六之
      土地（以下簡稱系爭土地）及基隆市○○區○○段1024建
      號（門牌號碼基隆市○○路41號4樓）權利範圍全部之建
      物（以下簡稱系爭建物）於95年12月27日贈與其妻即被告
      甲○○，並於96年1月8日移轉登記為被告甲○○所有而為
      脫產行為。查被告乙○○為上揭脫產行為時，尚積欠原告
      信用卡債務204,447元未清償，因此其將系爭土地及系爭
      建物無償贈與被告甲○○之行為，自屬有害債權人之行為
      ，爰依民法第244條第1項請求撤銷被告二人間所為關於系
      爭土地之債權行為及物權行為。
（二）縱然被告間係屬有償之行為，但因被告甲○○明知被告乙
      ○○之財務狀況，因此被告等均應屬明知移轉系爭土地及
      建物行為，損害原告債權人之權利，依據民法第244條第2
      項亦得撤銷之。
（三）原告係於96年2月7日方知悉被告間之移轉行為，嗣後於96
      年12月11日提出本件訴訟，並未逾1年之期間。
（四）基於前述，聲明如主文第1、2項所示。
二、被告則以渠等2人間所為係有償之行為，被告甲○○不清楚
    被告乙○○之財務狀況，因此不符合民法第244條規定得撤
    銷之要件，且原告知悉附表所示土地及建物移轉行為已逾1
    年，不得再提出本件撤銷訴訟等語，資為抗辯，而請求駁回
    原告之訴。
三、兩造不爭執之事實：
（一）原告確實為被告乙○○之債權人。
（二）被告乙○○除附表土地、建物外別無其他財產。
四、得心證之理由：
（一）按「債務人所為之無償行為，有害及債權者，債權人得聲
      請法院撤銷之。」，「債權人依第1項或第2項之規定聲請
      法院撤銷時，得並聲請命受益人或轉得人回復原狀。但轉
      得人於轉得時不知有撤銷原因者，不在此限。」，民法第
      244條第1項、第4項定有明文。
（二）經查，如系爭土地及系爭建物，原為被告乙○○所有，於
      95年12月27日以夫妻贈與為原因，將之贈與予被告甲○○
      ，並於96年1月18日經基隆市安樂地政事務所以96年基安
      字第00134號辦理所有權移轉登記等情，業據原告提出系
      爭土地、建物登記謄本暨基隆市安樂地政事務所網路申領
      異動索引各1件為證；且經本院向基隆市安樂地政事務所
      調閱系爭土地、建物之過戶資料到院，被告等係以夫妻贈
      與之原因申請辦理系爭土地、建物移轉登記。則被告二人
      間就系爭土地，顯係基於贈與之無償行為而為所有權移轉
      登記。
（三）雖被告甲○○稱在系爭房屋貸款前，其曾向銀行貸款借予
      被告乙○○，因此系爭土地、房屋之過戶應屬有償行為。
      然查，被告甲○○既自稱係借貸予被告乙○○，可見此乃
      其與被告乙○○之另外成立之借貸行為，此核與被告乙○
      ○所稱，被告甲○○為其向銀行貸款時，其均另開立本票
      交付被告甲○○收執相符，是以被告間資金往來乃屬被告
      間之借貸行為，並非支付系爭土地、房屋之價金，因此被
      告等辯稱系爭土地、房屋之移轉登記行為乃有償行為顯不
      可採。
（四）次查，本件被告乙○○為原告之債務人，且除系爭土地外
      均無其他財產，顯見被告乙○○將系爭土地贈與予被告甲
      ○○，並為所有權移轉登記之行為，已使原告之債權有無
      法受滿足之情存在，嚴重影響原告之債權甚明。
（五）綜上所述，原告依民法第244條第1項規定，請求撤銷被告
      間於95年12月27日就如附表所示之土地屋所為之贈與行為
      及96年1月8日所為之所有權移轉登記行為，並依同法
      第4項規定，請求被告甲○○將系爭土地所有權移轉登記
      塗銷以回復原狀，為有理由，應予准許。
（六）末以，系爭土地、房屋係在96年1月8日移轉登記為被告甲
      ○○所有，而原告則在96年12月11日即已提出本件訴訟，
      因此並未逾撤銷權1年內行使之除斥期間。
五、據上論結，本件原告之訴為有理由，依民事訴訟法第78條、
    第85條第1項前段，判決如主文。
中    華    民    國    97    年    8    月    29    日
                  民事庭法  官  王翠芬
以上正本係照原本作成。
對於本件判決如有不服，應於收受送達後20日內向本院提出上訴
書狀，敘述上訴之理由，上訴於臺灣高等法院，並按他造當事人
之人數附具繕本。
中    華    民    國    97    年    8     月    29    日
                        書記官  林建清


司法院資訊處製作；財團法人民間司法改革基金會備份。
